【裁判字號】    98,裁,2400
【裁判日期】    981008
【裁判案由】    申請抵繳遺產稅
【裁判全文】
最  高  行  政  法  院  裁  定
                                      98年度裁字第2400號
上  訴  人  甲○○
            乙○○
共      同
訴訟代理人  洪孟欽
被 上訴 人  財政部臺灣省中區國稅局
代  表  人  丙○○
上列當事人間申請抵繳遺產稅事件，上訴人對於中華民國98年6
月10日臺中高等行政法院98年度訴字第85號判決，提起上訴，本
院裁定如下：
    主  文
上訴駁回。
上訴審訴訟費用由上訴人負擔。
    理  由
一、按對於高等行政法院判決之上訴，非以其違背法令為理由，
    不得為之，行政訴訟法第242條定有明文。依同法第243條第
    1項規定，判決不適用法規或適用不當者，為違背法令；而
    判決有同條第2項所列各款情形之一者，為當然違背法令。
    是當事人對於高等行政法院判決上訴，如依行政訴訟法第24
    3條第1項規定，以高等行政法院判決有不適用法規或適用不
    當為理由時，其上訴狀或理由書應有具體之指摘，並揭示該
    法規之條項或其內容；若係成文法以外之法則，應揭示該法
    則之旨趣，倘為司法院解釋或本院之判例，則應揭示該判解
    之字號或其內容。如以行政訴訟法第243條第2項所列各款情
    形為理由時，其上訴狀或理由書，應揭示合於該條項各款之
    事實。上訴狀或理由書如未依此項方法表明者，即難認為已
    對高等行政法院判決之違背法令有具體之指摘，其上訴自難
    認為合法。
二、本件被繼承人即上訴人之母薛桂玉於民國（下同）97年2月
    17日死亡，經被上訴人所屬民權稽徵所核定應納遺產稅新臺
    幣（下同）7,851,402元。上訴人於97年9月12日申請以被繼
    承人遺產中之臺灣中小企業銀行外匯定存及東海大學郵局存
    款繳交遺產稅，因未敘明各行庫個別存款繳交金額，被上訴
    人所屬民權稽徵所乃以97年9月15日中區國稅民權一字第097
    0038509號函請補正。上訴人未於期限內補正，而於97年9月
    30日申請以被繼承人遺產中部分銀行存款1,156,631元（申
    請書誤為1,155,931元）繳交遺產稅，不足部分以股票及基
    金辦理實物抵繳。經被上訴人所屬民權稽徵所以97年10月8
    日中區國稅民權一字第0970061007號函否准以實物抵繳遺產
    稅，並請上訴人如仍欲以被繼承人所遺存款繳交遺產稅，請
    於繳納期限內敘明存款行庫及金額另案提出申請。上訴人不
    服，提起訴願及行政訴訟，均遭駁回，遂提起本件上訴。其
    上訴意旨略以：(一)衡量上訴人是否適用遺產及贈與稅第30條
    第2項規定得以實物抵繳遺產稅，並非以出售遺產課徵標的
    物後所能得到之現金作為衡量之標準，否則納稅義務人即無
    申請實物抵繳之餘地，而需將遺產變賣取得現金用以繳納遺
    產稅，原判決即有適用遺產及贈與稅第30條第2項規定不當
    及對此重要之攻擊防禦方法，未在判決理由項下，記載其何
    以不足採取之意見，亦有判決不備理由之違法。(二)外幣銀行
    存款如欲轉換現金仍需經外幣結售之程序，方可取得現金，
    此與遺產標的物中之上市櫃公司股票，需在公開市場上出售
    並無不同。被上訴人既未將上市櫃公司股票於納入作為審酌
    實物抵繳之基礎，卻將同需出售取得現金之外幣銀行存款納
    入審酌，有違平等原則，且上市櫃公司股票於實物抵繳時其
    價值為核課遺產稅之價值，而上訴人卻需以較核課遺產稅時
    為低之匯率，結售外幣用以繳稅，不但侵蝕稅基亦有違平等
    原則等語，為其論據。
三、惟原判決已論明：按稽徵機關於受理納稅義務人依行為時遺
    產及贈與稅法第30條第2項之規定申請以實物抵繳遺產案件
    ，應審酌納稅義務人有無「以現金繳納確有困難」之情形。
    本件被繼承人薛桂玉所遺留之銀行外幣存款，其中澳幣378,
    235.4元，美金112.93元，均屬國際上正常通行之貨幣，且
    隨時可向國內辨理外匯業務之銀行轉換為本國貨幣，自無任
    何變現之問題，上訴人於97年9月30日向被上訴人所屬民權
    稽徵所申請以被繼承人遺產中部分銀行存款1,156,631元繳
    交遺產稅，不足部分以股票及基金辦理實物抵繳，經該所予
    以否准，並無違誤等事項，已詳述其得心證之理由，並就上
    訴人之主張，何以不足採取，分別予以指駁甚明。惟核其上
    訴理由，仍執與起訴意旨略同且經原審不採之陳詞及歧異見
    解，就原審取捨證據、認定事實及適用法律之職權行使，指
    摘其為不當，並就原審已論斷者，泛言未論斷，或就原審所
    為論斷，泛言其論斷矛盾，而非具體表明合於不適用法規、
    適用法規不當、或行政訴訟法第243條第2項所列各款之情形
    ，難認對該判決之如何違背法令已有具體之指摘。依首開規
    定及說明，應認其上訴為不合法。
四、依行政訴訟法第249條第1項前段、第104條、民事訴訟法第9
    5條、第78條、第85條第1項前段，裁定如主文。
中    華    民    國    98    年    10    月    8     日
                    最高行政法院第三庭
                        審判長法官  高  啟  燦
                              法官  姜  素  娥
                              法官  張  瓊  文
                              法官  黃  合  文
                              法官  王  碧  芳
以  上  正  本  證  明  與  原  本  無  異
中    華    民    國    98    年    10    月    12    日
                              書記官  邱  彰  德


司法院資訊處製作；財團法人民間司法改革基金會備份。
